臺灣高等法院花蓮分院刑事判決　　　　100年度上訴字第115號
上　訴　人　臺灣花蓮地方法院檢察署檢察官
被　　　告　李香蘭
上列上訴人因被告偽造文書案件，不服臺灣花蓮地方法院100年
度花訴字第1號中華民國100年4月13日第一審判決（聲請簡易判
決處刑案號：臺灣花蓮地方法院檢察署99年度偵字第5286號），
提起上訴，本院判決如下：
    主  文
上訴駁回。
    理  由
一、按刑事訴訟法第350條、第361條、第362條、第367條規定，
    不服地方法院之第一審判決而上訴者，須提出上訴書狀，並
    應敘述具體理由，此為上訴必備之程式；如所提之書狀未敘
    述上訴理由，或僅曾以言詞陳述上訴理由者，均應於上訴期
    間屆滿後20日內補提理由書於第一審法院。第一審法院經形
    式審查，認逾期未補提上訴理由者，應定期間先命補正；逾
    期未補正者，為上訴不合法律上之程式，應以裁定駁回。倘
    已提出上訴理由，但所提非屬具體理由者，則由第二審法院
    以上訴不合法律上之程式，判決駁回。而所謂具體理由，必
    係依據卷內既有訴訟資料或提出新事證，指摘或表明第一審
    判決有何採證、認事、用法或量刑等足以影響判決本旨之不
    當或違法，而構成應予撤銷之具體事由，始克當之（例如：
    依憑證據法則具體指出所採證據何以不具證據能力，或依憑
    卷證資料，明確指出所為證據證明力之判斷如何違背經驗、
    論理法則）；倘僅泛言原判決認定事實錯誤、違背法令、採
    證違法、判決不公、量刑失之過重或輕縱，而未依上揭意旨
    指出具體事由，或形式上雖已指出具體事由，然該事由縱使
    屬實，亦不足以認為原判決有何不當或違法者（例如：對不
    具有調查必要性之證據，法院未依聲請調查亦未說明理由，
    或援用證據不當，但除去該證據仍應為同一事實之認定），
    皆難謂係具體理由，而應認其上訴為不合法律上之程式（最
    高法院97年台上字第892號判決、97年台上字第3267號判決
    意旨及法院辦理刑事訴訟案件應行注意事項第162點參照）
    。
二、按刑法第30條之幫助犯，係以與正犯有共同之認識而幫助實
    施為要件，若於正犯之犯罪無共同之認識者，即不能謂有共
    犯之關係。故刑法上幫助之行為，須有幫助他人犯罪之意思
    ，如無此種故意，基於其他原因，以助成他人犯罪之結果，
    尚難以幫助論（最高法院18年上字第287號、20年上字第102
    2號、20年上字第1828號判例意旨參照)。是刑法幫助犯之成
    立，需有幫助之故意，亦即必須認識正犯之犯罪行為而予幫
    助者，始足當之。又刑法第13條第2項之規定，學理上稱為
    不確定故意或間接故意，係以行為人對於構成犯罪之事實，
    預見其發生，而其發生並不違背其本意為認定標準。經查上
    訴意旨雖稱就被告是否得以預見偽造文書之情形，應以客觀
    上與其相同條件之人是否得以預見，而非以被告主觀之想法
    為斷云云，惟故意係以行為人具備對犯罪事實之認知及意欲
    為其構成要素，而不確定故意既屬故意類型之一，則刑法第
    13條第2項所稱之預見，自應以行為人之主觀意念為論斷之
    標準；再者，縱如檢察官之說法，其仍未舉證證明被告之行
    為已達於一般客觀之人均得以預見之程度，是上訴意旨就此
    所陳，尚無足採。
三、又原判決於理由欄六、(四)中已詳述現今犯罪集團收購行動電
    話門號後作為犯罪工具之情形，均以詐欺取財、恐嚇取財等
    財產犯罪類型為主，新聞媒體對此亦有報導，是被告交付行
    動電話門號時，或可認識收受者可能將該門號作為財產犯罪
    之工具，然本件被告所涉及者係幫助偽造文書（參加辦手機
    換現金活動）罪嫌，與上開財產犯罪型態並不相同；況一般
    至銀行開立新帳戶者，銀行人員審核能否開戶之重點多在於
    是否本人親辦、證件真偽及是否齊備等節，衡情甚難預見該
    門號可能遭他人利用作為冒名申辦金融帳戶之工具；另被告
    係於民國95年11月18日申辦行動電話門號並交付予「林哲賢
    」，而詐欺集團成員申辦上開帳戶之日期則為98年12月8日
    ，兩者相距已3年之久，被告能否預見該門號於3年後被詐欺
    集團使用作為冒名申辦金融帳戶之工具，殊值懷疑；故是否
    能論被告有幫助偽造文書之不確定故意，即不無疑問；又詐
    欺集團如何輾轉取得利用？與被告單純參加辦手機換現金之
    活動又如何構成犯罪連結？均未見檢察官舉證加以證明等情
    。原審係於詳細調查審理後，就檢察官所提出之證據綜合研
    析，細繹其心證之過程，並詳述其所依憑之論據後，始認定
    被告難以預見該行動電話門號會被詐欺集團使用作為冒名申
    辦銀行帳戶之工具，從而認為無法證明被告具有幫助偽造文
    書之不確定故意，依法乃為無罪之諭知。經核原判決於證據
    取捨及證明力判斷上，於法均無不合，從形式上觀察，其認
    事用法尚無何違反經驗、論理及證據法則之違誤。檢察官徒
    以其主觀質疑原判決之妥適性，就原審已詳加斟酌其證明力
    取捨之證據任意爭執，尚難認為已提出足以指摘或表明第一
    審判決有何採證、認事或用法等足以影響判決本旨之不當或
    違法，而構成應予撤銷之具體事由。另檢察官之上訴理由復
    未就原判決其他部分有何認定事實、適用法律不當之瑕疵，
    依據卷內資料而為具體指摘，自非具體之上訴理由。揆諸上
    開規定及說明，本件上訴顯無具體理由而不合於法定程式，
    且無庸命補正，應予駁回，並不經言詞辯論為之。
據上論斷，應依刑事訴訟法第367條前段、第372條，判決如主文
。
中    華    民    國    100     年    5   月    24    日
                  刑事庭審判長法  官 謝志揚
                              法  官 林慶煙
                              法  官 張健河
以上正本證明與原本無異。
本判決依刑事妥速審判法第9條規定，限制以判決所適用之法令牴
觸憲法、違背司法院解釋及違背判例為由方得上訴。如上訴，應
於收受送達後10日內向本院提出上訴書狀，其未敘述上訴之理由
者並得於提起上訴後10日內向本院補提理由書（均須按他造當事
人之人數附繕本）「切勿逕送上級法院」。
中    華    民    國   100    年    5     月    24    日
                              書記官 邱廣譽
附錄刑事妥速審判法第9條：
除前條情形外，第二審法院維持第一審所為無罪判決，提起上訴
之理由，以下列事項為限：
一、判決所適用之法令牴觸憲法。
二、判決違背司法院解釋。
三、判決違背判例。
刑事訴訟法第三百七十七條至第三百七十九條、第三百九十三條
第一款規定，於前項案件之審理，不適用之。